臺灣臺北地方法院民事判決　　　　　　 96年度重訴字第213號
原　　　告　甲○○
訴訟代理人　李金澤律師
被　　　告　劉新泰即祭祀公業劉利記管理人
　　　　　　劉新昌即祭祀公業劉利記管理人
　　　　　　劉新強即祭祀公業劉利記管理人
　　　　　　劉新川即祭祀公業劉利記管理人
上四人共同
訴訟代理人　陳明暉律師
上列當事人間請求土地所有權移轉登記事件，本院於民國96年3
月22日辯論終結，判決如下：
    主      文
被告應將其所有坐落臺北縣新店市○○段五六七地號（面積五百
六十四點四一平方公尺）、五六八地號（面積六百五十一點八三
平方公尺）之土地所有權移轉登記予原告。
訴訟費用由被告負擔。
    事實及理由
一、原告主張劉新泰、劉新昌、劉新強、劉新川為祭祀公業劉利
    記之管理人，被告劉新泰、劉新昌、劉新強、劉新川即祭祀
    公業劉利記管理人於民國94年11月27日經祭祀公業劉利記管
    理委員會決議授權出售該祭祀公業所有坐落臺北縣新店市○
    段567地號面積564.41平方公尺、568地號面積651.83平方公
    尺共2筆（下稱系爭土地），而於95年11月16日與其簽訂不
    動產買賣契約（下稱系爭契約），約定以總價款新臺幣（下
    同）6,256萬元購買系爭土地，被告應於其給付第二期款後
    一個月內辦理系爭土地所有權移轉登記，其並於簽約時及95
    年11月27日分別給付第1期價金面額1,880萬元之支票及第2
    期價金面額1,250萬元之支票共二紙予被告，詎被告未依約
    辦理系爭土地所有權移轉登記，屢經催告未獲置理，爰依契
    約之法律關係提起本訴等語。並聲明：被告劉新泰、劉新昌
    、劉新強、劉新川應將坐落臺北縣新店市○○段56 7地號面
    積564.41平方公尺、568地號面積651.83平方公尺之土地移
    轉登記予原告。
二、被告辯稱：依系爭契約第3條約定，被告雖應於原告給付第2
    期款後一個月內辦理土地所有權移轉登記，原告已依約給付
    第1、2期款，然因本件買賣價金高達6,256萬元，而原告僅
    給付3,130萬元，被告部分管理人認對於被告欠缺保障而未
    依約履行等語。並聲明：原告之訴駁回。
三、二造不爭執事實：
（一）劉新泰、劉新昌、劉新強、劉新川為祭祀公業劉利記之管
      理人，被告劉新泰、劉新昌、劉新強、劉新川即祭祀公業
      劉利記管理人於94年11月27日經祭祀公業劉利記管理委員
      會決議授權出售系爭土地，兩造於95年11月16日簽訂系爭
      契約，約定以總價款6,256萬元購買系爭土地。
（二）原告已依約給付第1、2期價金。
四、原告主張其已依約給付1、2期價金，被告自應依約將系爭土
    地移轉登記予原告等語，被告則以前揭情詞置辯。本件應審
    究者為原告得否於第1、2期款給付後即請求被告將系爭土地
    移轉登記予原告。按因契約互負債務者，於他方當事人未為
    對待給付前，得拒絕自己之給付。但自己有先為給付之義務
    者，不在此限。他方當事人已為部分之給付時，依其情形，
    如拒絕自己之給付有違背誠實及信用方法者，不得拒絕自己
    之給付，民法第264條定有明文。查，兩造所簽訂之系爭契
    約第3條約定：「付款方式：（一）本契約簽訂時，甲方（
    原告）應給付乙方（被告）第一期款1,880萬元整。（二）
    乙方應於簽約後7日內備齊祭祀公業劉利記派下名冊、派下
    員大會決議或2/3以上之授權書、印鑑證明書、土地所有權
    狀等文件，於甲方給付第2期款1,250萬元整之同時將前揭文
    件交付予甲方。（三）乙方應於甲方給付第2期款後一個月
    內辦理土地產權過戶完畢並通知甲方，甲方應於3日內給付
    第3期款1,880萬元整，同時乙方應將過戶完成之文件含土地
    所有權狀交付予甲方。（四）於辦妥所有權登記及鑑界後，
    雙方會同點交本買賣不動產（含排除占用謄空土地）完成之
    同時，甲方給付尾款1,246萬元整。」而上開契約第3條第3
    項所稱「產權過戶」為不動產之移轉登記之俗稱。是依兩造
    所簽訂系爭契約之約定，原告於給付第1、2期款後，被告即
    有先為將系爭土地所有權移轉登記予原告之義務，本件原告
    既已履行給付第1、2期款之義務，自得依約請求被告為系爭
    土地之所有權移轉登記，被告以前揭情詞置辯，自無足取。
五、從而，原告依買賣之法律關係，請求被告將系爭土地所有權
    移轉登記予原告，為有理由，應予准許。
六、綜上所論，原告之訴為有理由，依民事訴訟法第78條，判決
    如主文。
中　　華　　民　　國　　96　　年　　4 　　月　　12　　日
                      民事第二庭  法  官  蔡政哲
上為正本係照原本作成
如對本判決不服，應於送達後20日內，向本院提出上訴狀
中　　華　　民　　國　　96　　年　　4 　　月　　12　　日
                                  書記官  曾靖雯
